【裁判字號】    95,易,541
【裁判日期】    951117
【裁判案由】    違反毒品危害防制條例
【裁判全文】
臺灣新竹地方法院刑事判決               95年度易字第541號
公  訴  人  臺灣新竹地方法院檢察署檢察官
被      告  甲○○
                     (另案於臺灣新竹監獄執行中)
上列被告因違反毒品危害防制條例案件，經檢察官提起公訴，（
95年度毒偵字第1304號），經本院合議庭裁定改行簡式審判程序
，判決如下：
    主  文
甲○○施用第二級毒品，累犯，處有期徒刑捌月。扣案之吸食器
壹組、玻璃球壹個，均沒收之。
    事  實
一、甲○○前於民國86年間因違反麻醉藥品管理條例案件，於87
    年1月23日經臺灣高等法院以86年度上易字第8745號判處有
    期徒刑7月確定。復因違反藥事法案件，於88年6月21日經本
    院以87年度訴字第247號判處有期徒刑1年2月確定。上揭2罪
    經本院以88年度聲字第1187號裁定應執行有期徒刑1年7月確
    定。又於88年間因竊盜案件，於88年7月19日經本院以88年
    度易字第457號判處有期徒刑5月確定。再於89年間因施用毒
    品案件，於89年7月29日經本院以89年度易字第241號判處有
    期徒刑8月確定。又於88年間因竊盜案件，於90年8月20日經
    本院以88年度易字第1163號判處有期徒刑2年8月確定。上揭
    2罪，經本院以90年度聲字第1253號裁定應執行有期徒刑3年
    2月確定。於89年8月11日入監執行，上揭各罪接續執行，於
    92年8月6日縮短刑期假釋出獄。又於93年間因施用毒品案件
    ，於93年3月15日經本院以93年度竹北簡字第37號判處有期
    徒刑6月確定。嗣經撤銷上開假釋執行殘刑並接續執行上開
    有期徒刑6月，於94年9月30日縮刑執行完畢。
二、又被告前因施用毒品案件，經本院於87年10月13日以87年度
    毒聲字第729號裁定送觀察、勒戒後，認無繼續施用毒品之
    傾向，於87年12月10日執行完畢釋放，並由臺灣新竹地方法
    院檢察署檢察官於同日以87年度偵字第5108號為不起訴處分
    確定。復因施用毒品案件，經本院於88年3月25日以88年度
    毒聲字第558號裁定送觀察、勒戒後，認無繼續施用毒品之
    傾向，於88年5月5日執行完畢釋放，並由臺灣新竹地方法院
    檢察署檢察官於同月11日以88年度偵字第1207號及1741號為
    不起訴處分確定。再因3犯施用毒品案件，經本院於88年12
    月16日以88年度毒聲字第2614號裁定令入戒治處所施以強制
    戒治，於89年7月10日再以89年度毒聲字第1744號裁定停止
    戒治，所餘戒治期間付保護管束，保護管束期間至90年1月
    26日止。又於94年間再因4犯施用第二級毒品案件，於95年7
    月11日經臺灣高等法院以95年度上易字第893號判決處有期
    徒刑7月確定，現執行中。
三、甲○○仍不知警惕，復基於施用第二級毒品安非他命之犯意
    ，於95年7月15日上午某時，在新竹縣竹北市○○街28號，
    將第二級毒品安非他命放入吸食器內以打火機燒烤成煙霧後
    吸食1次。嗣於95年7月18日下午8時許，經警在新竹縣竹北
    市○○○路與新國街口查獲，並扣得第一級毒品海洛因1包
    （毛重0.2公克）、海洛因殘渣袋1個、注射針筒2支、安非
    他命吸食器1組、玻璃球1個、藥鏟2支（持有第一級毒品海
    洛因部分，由臺灣新竹地方法院檢察署檢察官另行簽分偵案
    辦理），於同日下午10時35分許，經警採集尿液送驗後，始
    悉上情。
四、案經新竹市警察局第三分局報請臺灣新竹地方法院檢察署檢
    察官偵查起訴。
    理  由
一、本件被告甲○○所犯施用第二級毒品罪，並非死刑、無期徒
    刑、最輕本刑為3年以上有期徒刑之罪，或高等法院管轄第
    一審之案件，被告於本院準備程序進行中，就被訴事實為有
    罪之陳述，經本院合議庭認合於刑事訴訟法第273條之1之規
    定，裁定進行簡式審判程序，合先敘明。
二、上揭犯罪事實，業據被告於本院審理時供認不諱，並有被告
    於95年7月18日下午10時35分許，為警予以採集其尿液檢體
    ，經送臺灣檢驗科技股份有限公司檢驗呈甲基安非他命陽性
    反應等情，此有真實姓名代號對照表暨送驗登記簿及臺灣檢
    驗科技股份有限公司95年8月7日報告編號：CH／2006／7107
    6濫用藥物尿液檢體檢驗報告各1件在卷可按。按常人如未施
    用安非他命，其尿水中當無呈甲基安非他命陽性之反應，倘
    有施用者，約百分之70於24小時內自尿中排出，約百分之90
    於96小時自尿中排出，故推算施用時間距採尿時間最長可能
    不會超過4日，此經行政院衛生署藥物食品檢驗局81年8月8
    日（81）藥檢壹字第001156號函示甚明。復有安非他命吸食
    器1組、玻璃球1個扣案可茲佐證。另有搜索扣押筆錄、扣押
    物品目錄表1份，現場暨證物照片影本8張，附卷可參。是以
    ，被告坦承其有於95年7月15日上午某時，施用第二級毒品
    安非他命1次之自白，核與前揭說明及尿液檢驗結果相符，
    堪予採信。
三、按（一）施用第一、二級毒品為犯罪行為，毒品危害防制條
    例第10條定有處罰明文。故施用第一、二級毒品者，依前揭
    規定本應科以刑罰。惟基於刑事政策，對合於一定條件之施
    用者，則依同條例第20條、第23條之規定，施以觀察、勒戒
    及強制戒治之保安處分。（二）毒品危害防制條例於92年7
    月9日修正公布，自93年1月9日施行，其中第20條、第23條
    將施用毒品之刑事處遇程序，區分為「初犯」及「5年內再
    犯」、「5年後再犯」。依其立法理由之說明：「初犯」，
    經觀察、勒戒或強制戒治後，應為不起訴處分或不付審理之
    裁定；經觀察、勒戒或強制戒治執行完畢釋放後，「5年內
    再犯」者，因其再犯率甚高，原實施之觀察、勒戒及強制戒
    治既已無法收其實效，爰依法追訴或裁定交付審理。至於經
    觀察、勒戒或強制戒治執行完畢釋放後，「5年後再犯」者
    ，前所實施之觀察、勒戒或強制戒治已足以遮斷其施用毒品
    之毒癮，為期自新及協助其斷除毒癮，仍適用「初犯」規定
    ，先經觀察、勒戒或強制戒治之程序。從而依修正後之規定
    ，僅限於「初犯」及「5年後再犯」二種情形，始應先經觀
    察、勒戒或強制戒治程序。倘被告於5年內已再犯，經依法
    追訴處罰，縱其第3次（或第3次以上）再度施用毒品之時間
    ，在初犯經觀察、勒戒或強制戒治執行完畢釋放5年以後，
    已不合於「5年後再犯」之規定，且因已於「5年內再犯」，
    顯見其再犯率甚高，原實施觀察、勒戒或強制戒治，已無法
    收其實效，即應依該條例第10條處罰（最高法院95年度第7
    次刑事庭會議決議意旨參照）。準此，茍被告其施用毒品之
    犯行，前經觀察、勒戒或強制戒治執行完畢後，5年內曾因
    再施用毒品之行為，而經法院判處刑罰之處遇程序確定者，
    縱其係於觀察、勒戒或強制戒治執行完畢5年後再為本案施
    用毒品，應認屬「再犯」之範疇，直接適用刑罰處遇之程序
    。經查，被告(1)於87年間，因施用毒品案件，經本院以87年
    度毒聲字第729號裁定送觀察、勒戒後，認無繼續施用毒品
    之傾向，於87年12月10日執行完畢釋放。(2)復於上開觀察勒
    戒執行完畢後之5年內，即於88年間，因施用毒品案件，經
    本院以88年度毒聲字第558號裁定送觀察、勒戒後，認無繼
    續施用毒品之傾向，於88年5月5日執行完畢釋放。(3)再於上
    開觀察勒戒執行完畢後之5年內，即於88年6月間，因3犯施
    用毒品案件，經本院於88年12月16日以88年度毒聲字第2614
    號裁定令入戒治處所施以強制戒治，於89年7月10日再以89
    年度毒聲字第1744號裁定停止戒治，所餘戒治期間付保護管
    束，保護管束期間至90年1月26日期滿以已執行論。(4)又於
    93年間，因再犯連續施用第二級毒品案件，於93年3月15日
    經本院以93年度竹北簡字第37號判處有期徒刑6月確定。(5)
    又於94年間，再因犯施用第二級毒品案件，於95年7月11日
    經臺灣高等法院以95年度上易字第893號判決處有期徒刑7月
    確定等情，有臺灣高等法院被告前案紀錄及全國施用毒品案
    件紀錄表各1份在卷可按，被告既於90年1月26日強制戒治執
    行完畢而釋放後之5年內再犯上開(4)、(5)所示之施用毒品案
    件，是其於強制戒治執行完畢而釋放後之5年後再犯本案施
    用第二級毒品犯行，揆諸前開最高法院95年度第7次刑事庭
    會議決議意旨，自應依法予以論罪科刑。
四、論罪科刑：
（一）核被告甲○○所為係犯毒品危害防制條例第10條第2項施
      用第二級毒品罪。
（二）其施用前持有第二級毒品安非他命之低度行為，為施用之
      高度行為所吸收，不另論罪。
（三）又被告有如事實欄所述之前科執行情形，有臺灣高等法院
      被告前案紀錄表可稽，其於前案有期徒刑執行完畢後，5
      年內故意再犯本件有期徒刑以上刑之本罪，為累犯，依法
      加重其刑。
（四）爰審酌被告之素行、犯罪之動機、施用毒品戕害自身健康
      、犯罪所生之危害及犯罪後坦承犯行、態度尚可等一切情
      狀，量處如主文所示之刑，以示懲儆。
（五）扣案之吸食器1組、玻璃球1個，為被告所有、供其為施用
      安非他命所用之物，業據被告於本院供承在卷，依刑法第
      38條第1項第2款之規定，併予宣告沒收。
（六）另扣案之藥鏟2支，據被告否認係本案施用第二級毒品所
      用之物，而扣案第一級毒品海洛因1包、海洛因殘渣袋1個
      ，為被告持有第一級毒品海洛因部分，由臺灣新竹地方法
      院檢察署檢察官另行簽分偵案辦理，為免日後他案證物已
      遭沒收銷燬，爰均不為沒收之諭知，附此敘明。
五、本案起訴書所載被告施用第二級毒品安非他命之地點，業經
    公訴人於95年11月9日，蒞庭時當庭更正如上揭事實欄所載
    ，並此敘明。
六、據上論斷，應依刑事訴訟法第273條之1、第299條第1項前段
    ，毒品危害防制條例第23條第2項、第10條第2項，刑法第11
    條前段、第47條第1項、第38條第1項第2款，判決如主文。
本案經檢察官林鳳師到庭執行職務。
中    華    民    國    95    年    11    月    17    日
                  刑事第二庭法  官  方鴻愷
以上正本證明與原本無異。
如不服本判決，應於送達後10日內，向本院提出上訴狀。
中    華    民    國    95    年    11    月    17    日
                            書記官  吳美雲
附錄本案論罪科刑法條全文：
毒品危害防制條例第10條
施用第一級毒品者，處六月以上五年以下有期徒刑。
施用第二級毒品者，處三年以下有期徒刑。


司法院資訊處製作；財團法人民間司法改革基金會備份。
